【裁判字號】    89,訴,138
【裁判日期】    900118
【裁判案由】    返還模具
【裁判全文】
臺灣臺南地方法院民事判決  八十九年度訴字第一三八號
    原      告
    即反訴被告  柯力企業股份有限公司
                              .
    法定代理人  乙○○      住.
    訴訟代理人  周耀門律師
                王伊忱律師
                李家鳳律師
    被      告
    即反訴原告  佳癸企業有限公司      設台南市○○區○○街一四五巷四號
    法定代理人  甲○○      住.
    訴訟代理人  許雅芬律師
                鄭嘉慧律師
右當事人間請求返還模具事件，本院判決如左：
    主    文
被告應將如附表所示之二級鎖本體零件模具返還原告。
原告其餘之訴駁回。
訴訟費用由被告負擔。
本判決第一項於原告以新台幣壹拾玖萬伍仟元為被告供擔保後，得為假執行。但被告
如於假執行程序實施前，以新台幣伍拾捌萬肆仟捌佰伍拾元為原告供擔保後，得免為
假執行。
原告其餘假執行之聲請駁回。
反訴原告之訴及假執行之聲請均駁回。
反訴訴訟費用由反訴原告負擔。
    事    實
甲、原告即反訴被告方面：
壹、聲明：
一、本訴部分：被告應將如附表所示之二級鎖本體零件模具返還原告，如不能返還時
    ，應賠償原告新台幣（下同）五十八萬四千八百五十元，及自起訴狀繕本送達之
    翌日起至清償日止，按週年利率百分之五計算之利息，並願供擔保，請准宣告假
    執行。
二、反訴部分：反訴原告之訴及假執行之聲請均駁回，如受不利判決，願供擔保請准
    免予宣告假執行。
貳、陳述：
一、本訴部分：
（一）原告因業務之需，於民國八十五年五月二十四日委請被告開發如附表所示型號
      0000－0000等二級鎖本體零件模具等二十九組（下稱系爭模具），總
      計費用五十八萬四千八百五十元。上開模具開發完成後，交由被告保管。又依
      據上開合約書第七條規定，原告有權隨時取回模具，被告不得借故拒絕或要求
      支付任何費用，然而原告迭次向被告請求返還，被告均藉詞拒絕交付，為此依
      法提起本件訴訟。
（二）原告訴之聲明另請求被告返還系爭模具，如被告不能返還時，應賠償原告五十
      八萬四千八百五十元，亦即原告請求返還模具係基於兩造模具所有權及使用保
      管合約書第七條之規定，而就被告應支付損害賠償金部分，係基於給付不能時
      之損害賠償請求權，與返還模具之請求權基礎不同，為客觀訴之合併。原告前
      於鈞院庭訊時主張依兩造訂立之保管合約書第八條之規定請求，顯有錯誤，併
      此更正該陳述如本準備書狀所載。又原告就起訴聲明之事項，均請求鈞院為判
      決，而非俟交付系爭標的物之訴為無理由時，始請求就損害賠償金部分予以判
      決，自與訴之預備合併不同。又此種合併，並非由被告選擇其一而為給付，而
      係在強制執行時由民事執行處調查系爭標的物是否有不能返還之情形，以決定
      是否就損害賠償金部分予以執行，因此與選擇之訴不同，故本件訴訟應係有牽
      連請求之單純合併之訴。
（三）原告於起訴時即已請求損害賠償，並未變更本件訴訟標的，於法自無不合。退
      萬步言，縱鈞院認為本件原告關於損害賠償之請求已變更訴訟標的，原告之訴
      亦為法律所許，蓋本件原告不論主張依契約約定或依民法第二百二十六條第一
      項關於債務不履行之規定請求被告負損害賠償責任，其請求之基礎事實均為被
      告於不能返還系爭模具時應負損害賠償責任，並無二致，被告主張本件原告之
      上開主張已構成訴之變更追加，其不同意云云，並無理由。
（四）原告起訴請求被告應返還系爭模具，並同時請求被告於不能返還時應依民法第
      二百二十六條第一項規定負損害賠償責任，並無不能相容之處，蓋本件被告於
      鈞院言詞辯論時若已依契約負有返還系爭模具之義務，則其自斯時起仍不返還
      即已構成債務人給付遲延，依民法第二百三十二條第二項前段規定「前項債務
      人，在遲延中，對於因不可抗力而生之損害，亦應負責。」則本件被告自其應
      返還系爭模具而不返還時起即已構成債務人給付遲延，依民法第二百三十二條
      規定應負不可抗力責任，被告於給付遲延中若發生給付不能，因遲延之事實為
      可歸責之事由，被告依民法第二百二十六條第一項規定即應負損害賠償責任，
      準此，鈞院於本件言詞辯論終結前即已得審查被告是否有可歸責事由，而為被
      告應負損害賠償責任與否之判斷，已至為顯然。至日後強制執行時，若被告不
      能返還系爭模具此一條件成就時，原告使能對請求被告給付損害賠償金部分之
      請求強制執行，自不待言。
二、反訴部分：
（一）反訴原告主張反訴被告應依兩造於八十八年四月二日所成立之約定，給付反訴
      原告補償金三十四萬二千四百四十四元云云，惟按「當事人主張有利於己之事
      實者，就其事實有舉證之責任。」民事訴訟法第二百七十七條前段訂有明文。
      反訴原告主張兩造於八十八年四月二日意思表示一致成立契約，反訴被告依該
      約定應給付補償金三十四萬二千四百四十四元予反訴原告云云，反訴被告否認
      之，依法即應由反訴原告就其主張舉證以實其說。
（二）反訴原告所提出訴外人張玉希律師於八十八年四月二日傳真予反訴原告之內容
      ，雖有反訴被告公司於前往反訴原告公司取回模具時，交付三十四萬二千四百
      四十四元予反訴原告公司之語，惟張玉希律師僅係從中協調，而反訴原告當日
      即以電話通知張玉希律師表示要再加上百分之五之營業稅，否則不同意反訴被
      告公司取回模具，足證兩造就補償反訴原告三十四萬二千四百四十四元一事並
      未於八十八年四月二日達成合意，此觀張玉希律師八十八年九月二十七日傳真
      予反訴原告之文件內容自明。嗣反訴被告公司雖於八十八年九月二十七日請張
      玉希律師通知反訴原告，表示願意依反訴原告要求外加百分之五之營業稅予反
      訴原告，惟反訴原告公司並不同意，此有張玉希律師於八十八年十月二十五日
      之傳真可稽，足證兩造就反訴被告給付補償金之意思表示從未達成一致，反訴
      原告主張兩造已意思表示一致而成立和解契約云云，顯屬無稽。
（三）被告於鈞院審理中復主張若認為兩造間並未成立和解契約，則依民法第一百七
      十六條規定請求原告給付必要及有利費用云云，惟查被告之上開主張顯已構成
      訴之變更追加，且妨礙本件訴訟之終結，自不合法。又系爭模具純係被告自己
      預期日後原告可能會收到訂單進而委託被告承作，而自行事先任加製作，此為
      原告於鈞院審理中所自認，被告顯係為自己之利益而為，實無任何為原告管理
      事務之意思，更何況系爭庫存模具係被告自己任意製作，根本不是原告之事務
      ，又何來為原告管理事務之可言。且被告於原告為爭取訂單而與被告洽談是否
      能降低承製之費用時，被告均採高姿態且一再表明不願降價，致原告於市場上
      因無法與韓國、大陸等地區之廠商競爭，而未取得任何訂單，原告因此所受之
      商業損失難以估算，被告所加製之庫存模具對原告而言，更無任何有利益之處
      ，被告主張原告應依民法第一百七十六條第一項規定給付金錢云云，且顯無理
      由。
、證據：提出模具訂貨單、統一發票、模具所有權及使用保管合約書、支票、取款
          條各一件、傳真函四紙為證，並聲請訊問證人張玉希。
乙、被告即反訴原告方面：
壹、聲明：
一、本訴部分：原告之訴及假執行之聲請均駁回，如受不利之判決，願供擔保請准供
    擔保免為假執行。
二、反訴部分：反訴被告應給付反訴原告三十四萬二千四百四十四元，及自八十八年
    四月五日起至清償日止，按週年利率百分之五計算之利息，並願供擔保請准宣告
    假執行。
貳、陳述：
一、本訴部分：
（一）被告於八十七年十二月十日、八十七年十二月三十一日、八十八年一月十九日
      曾三度發函表明，請原告儘速派員來取走該二十九組單沖模具組，同時請原告
      能一併解決被告之庫存問題，嗣雙方經案外人張玉希律師協調結果，就被告之
      庫存損失六十八萬四千八百八十八元，補償一半給被告，約定原告於八十八年
      四月五日前來被告處領取該二十九組模具及庫存零件材料，當天由原告之員工
      許振忠交付被告公司三十四萬二千四百四十四元，但嗣後被告負責人於八十八
      年四月五日在公司等候一整天，卻不見原告派員前來要搬回模具及交付三十四
      萬二千四百四十四元，原告本身違約不來搬回，遲遲於一年後始訴請搬回，顯
      然欠缺法律上保護之必要，應予駁回。兩造間就模具返還及庫存之處理，既已
      達成和議，即於本訴原告補償被告庫存損失半數同時，被告返還本訴原告模具
      及庫存，此參當時代為協調之張玉希律師函即明，故於原告未依依約給付補償
      前請求被告返還模具並無理由。
（二）原告起訴主張依兩造契約，被告於無法返還模具時應賠償其五八四八五０元，
      惟嗣至八十九年八月二十四日開庭，始變更主張請求權基礎，依給付不能損害
      賠償請求權請求，顯有訴之變更，被告不同意，且基本事實不同（一主張契約
      有約定一則契約無約定）亦不應准其變更。再者，如法院決定系爭模具是否已
      陷於給付不能，執行法院僅能為形式審查，倘將來模具給付不能係因可歸責於
      原告自身事由時，強執法院將因無法實質審理，而亦無法做決定，故原告此部
      分聲明將來亦無法執行，故此聲明應認欠缺權利保護之必要而不可採。
二、反訴部份：
（一）反訴原告之所以願以五十五萬七千元之代價承製二十九組單沖模，是因反訴被
      告曾在介紹人楊日強先生面前表示日後每個月願訂購二萬組二級鎖本體零件，
      致反訴原告公司承製更先進之「連續模」，所花費之成本高達一百四十萬元左
      右，且反訴原告亦以二萬組之零件需要進料預備生產，不料反訴被告嗣後卻僅
      訂購五千組，造成反訴原告多餘之庫存無法銷貨。由於兩造所訂之模具所有權
      及使用保管合約書第二條，限制反訴原告不得以任何方式將產品售予反訴被告
      以外之任何人，只能由反訴被告專賣，造成反訴原告損失慘重。反訴原告一開
      始即願隨時配合，讓反訴被告取回系爭模具，但反訴被告亦應補償反訴原告之
      損失，嗣經反訴被告原所委請發函之張玉希律師協商結果，反訴被告亦願補償
      反訴原告庫存一半之損失，約定於八十八年四月五日給付，同時由反訴被告取
      回該二十九組單沖模具，但反訴被告事後卻反悔不付款，依履行承諾之法律關
      係，反訴被告應於取回該二十九組單沖模具之同時，交付反訴原告三十四萬二
      千四百四十四元。
（二）原告稱本件兩造間補償被告庫存乙事，證人張玉希律師僅係居中協調，兩造意
      思表示並未始終並未達成一致云云，並不可採；蓋張玉希律師目前仍為原告公
      司之法律顧問，其證詞顯有偏頗，故其八十九年六月二十九日之證詞不可採。
      且張玉希律師證稱兩造並未達成協議云云，與其八十八年間代為發函之內容並
      不相符，該函文內容所用字眼均為均為肯定用語「請貴公司事先就上開模具等
      事先妥為準備」「賴董事長基於雙方以往商誼同意貴公司要求加百分之五之營
      業稅」，可見兩造已達成協議。
（三）由張玉希律師於八十八年間所為傳真文件可知，兩造最先是就庫存損失補償事
      宜協商，而原告嗣同意，遂由證人張律師於八十八年四月二日發函被告同意以
      三十四萬二千四百四十四元補償，並願載回模具庫存，故至此兩造就庫存補償
      事宜已達成協議，已足認定；惟嗣原告又要求開具發票，被告始要求依法應補
      足發票之百分之五營業稅，故才會嗣後有同日證人再發函予原告要求百分之五
      營業稅之傳真，原告依此稱兩造始終再協商云云並不可採，再者，由八十八年
      九月二十七日證人再次傳真內容「二、．．．賴董事長基於雙方以往商誼，同
      意貴公司要求加百分之五之營業稅，因此請貴公司將模具及庫存整理妥當．．
      ．」，可知，兩造除庫存補償外，就營業稅亦均已達成協議。證人另八十八年
      十月二十五日之傳真，係證人與原告間私下之文件往來，此有張律師僅發文予
      原告即知，該傳真與被告無涉，自不能於本事件中援用。
（四）退萬步言，倘認兩造間就庫存是否達成合意尚有疑問，然因原告柯力公司當初
      訂購模具時一再表明，每月需求量將有兩萬組，原告訴代於八十九年十月五日
      審理中亦自承，其當初確以為會有如此多之客源，故被告係為使原告之需求獲
      滿足，始就依其將訂購之數量預先製造，依民法第一百七十二條之規定，雖未
      受委任，並無義務，而為他人管理事務者，倘其管理係依本人明示或可得推知
      之意思，以有利於本人之方法為之時仍可主張無因管理。故反訴原告最初預先
      製造確是有利於反訴被告，且不違反其可得而知之意思，故反訴原告依民法第
      一百七十六條之規定，亦可請求為本人支出之必要和有利費用。
、證據：提出存證信函三件、回執五紙、傳真函二紙為證。
    理    由
壹、本訴部分：
一、按民事訴訟法第一百九十九條第二項規定，審判長應向當事人發問或曉諭，令其
    陳述事實，聲明證據，或為其他必要之聲明及陳述，其所聲明及陳述有不明瞭或
    不完足者，應令其敘明或補充之云云，此為審判長因定訴訟關係之闡明權。（最
    高法院四十三年台上字第十二號判例參照）故當事人未為適當而完全之辯論者，
    審判長自得行使此一闡明權，以使訴訟得以順利進行。本件原告提起本件訴訟，
    聲明除請求被告應反還系爭模具外，並請求被告如不能返還係爭模具時，應賠償
    原告五十八萬四千八百五十元。就關於伊請求被告賠償之請求權基礎，原告於起
    訴時並未明確主張，嗣經本院於八十九年六月十二日言詞辯論期日就原告此一聲
    明之請求權基礎向原告發問，此既係本於原告起訴時已主張之事實，命原告補充
    其法律上之主張，自屬本院得行使之闡明權範圍。且依當日筆錄記載，原告陳述
    答以：「債務不履行之損害賠償，依照契約第八條被告違約，我們自行減縮為五
    十八萬四千八百五十元」等語，而依原告此一回答意旨，究係僅指依契約第八條
    為請求權基礎，抑或兼指債務不履行之損害賠償，迭經兩造到庭爭執，此既涉及
    原告以債務不履行權為請求權，是否為訴之追加，當有審酌之必要。故經調閱當
    日錄音帶並於九十年一月四日當庭播放，顯示原告當初所主張之請求權為契約第
    八條及民法債務不履行損害賠償，並經記明筆錄，據此，本件原告併依契約及債
    務不履行損害賠償，據以請求被告於不能返還系爭模具時，應給付原告五十八萬
    四千八百五十元及利息，尚非屬訴之追加，自無須經被告同意，先此敘明。
二、原告起訴主張伊於八十五年五月二十四日委請被告開發如附表所示系爭模具，總
    計費用五十八萬四千八百五十元，上開模具開發完成後，交由被告保管，兩造並
    訂立模具所有權及使用保管合約書，依該合約書第七條規定，原告有權隨時取回
    模具，被告不得借故拒絕或要求支付任何費用，然而原告迭次向被告請求返還，
    被告均藉詞拒絕交付，為此，爰依法提起本件訴訟，請求被告返還系爭模具，如
    不能返還時，應給付原告五十八萬四千八百五十元及利息。而關於被告應給付損
    害賠償金部分，兩造契約似未為約定，原告自得依民法關於債務不履行損害賠償
    之規定請求。被告則以其於八十七年十二月十日、八十七年十二月三十一日、八
    十八年一月十九日曾三度發函表明，請原告儘速派員來取走該二十九組單沖模具
    組，同時請原告能一併解決被告之庫存問題，嗣雙方經張玉希律師協調結果，就
    被告之庫存損失六十八萬四千八百八十八元，補償一半給被告，但嗣後被告負責
    人不見原告派員前來要搬回模具及交付三十四萬二千四百四十四元，原告本身違
    約不來搬回，遲遲於一年後始訴請搬回，顯然欠缺法律上保護之必要，應予駁回
    。再者如法院決定系爭模具是否已陷於給付不能，執行法院僅能為形式審查，倘
    將來模具給付不能係因可歸責於原告自身事由時，執行法院將因無法實質審理，
    而亦無法做決定，故原告此部分聲明將來亦無法執行，而不可採。
三、原告主張伊於八十五年五月二十四日委請被告開發如附表所示之系爭模具，費用
    總計為五十八萬四千八百五十元，嗣經兩造簽訂模具所有權及使用保管合約書，
    約定模具開發完成後，交由被告保管，且原告有權隨時取回模具，被告不得借故
    拒絕或要求支付任何費用等情，業據提出模具訂貨單、統一發票、模具所有權及
    使用保管合約書、支票、取款條各一件為證，核屬相符。被告就前開事實雖亦不
    否認，然拒絕原告之請求，並辯稱：兩造前經訴外人張玉希律師協商結果，原告
    願補償其庫存一半之損失即三十四萬二千四百四十四元，則原告於取回系爭模具
    之同時，自應同時給付前開數額等語。則本件自有就兩造就原告應給付被告上揭
    款項一事，加以審酌。查被告主張兩造已達成協議等情，固據提出台南第三十七
    支局第四三六號存證信函、台南第三十七支局第四七八號存證信函、公道法律事
    務所存證信函各一件、傳真函一紙在卷供參，並據原告提出律誠聯合法律事務所
    傳真函四紙可稽，而兩造就前開函文亦均不爭執；依被告所提台南第三十七支郵
    局存證信函，僅係被告要求原告領取系爭模具之通知，並未談及關於賠償事宜。
    另公道法律事務所存證信函，則為被告通知原告應負賠償之通知，顯然未經兩造
    協商，自難據為兩造已就賠償事宜達成合意之憑據。
四、至就兩造所不爭執之律誠聯合法律事務所之四紙傳真函文內容，兩造前就賠償事
    宜透過訴外人張玉希律師協商，初始原告表示願賠償被告三十四萬二千四百四十
    四元，經張玉希於八十八年四月二日傳真通知被告，惟被告要求並須加計百分之
    五營業稅，否則不同意原告取回系爭模具，張玉希遂於當日傳真原告表示是否同
    意，惟原告就此均未表示意見，嗣八十八年九月二十七日始又表示接受以三十四
    萬二千四百四十四元加計百分之五營業稅為取回系爭模具之數額。按「將要約擴
    張、限制或為其他變更而為承諾者，視為拒絕原要約而為新要約。」「非對話為
    要約者，依通常情形可期待承諾之達到時期內，相對人不為承諾時，其要約失其
    拘束力。」民法第一百六十條第二項、第一百五十七條定有明文。據前所述，本
    件被告初則要求原告賠償損失，經原告透過張玉希於八十九年四月二日通知被告
    願賠償三十四萬二千四百四十四元，此為原告對於被告所為之要約，嗣被告回覆
    須加計百分之五營業稅，顯已將原告之要約擴張，而視為新要約。而原告則遲至
    同年九月二十七日始表示願以前開數額加計百分之五營業稅賠償被告，其間相距
    四個月餘，原告對於被告之要約顯然未於相當期間內為承諾，則被告所為之前開
    新要約自已失其拘束力，是以原告於八十八年九月二十七日同意以三十四萬二千
    四百四十四元加計百分之五營業稅賠償被告，自難認為是對於被告於八十八年四
    月二日要約之承諾，仍應視為新要約。而被告對於原告八十八年九月二十七日之
    要約並未承諾，甚且向張玉希表示須全額給付庫存貨款及百分之五營業稅，並經
    張玉希於八十八年十月二十五日傳真予原告，此參原告所提八十八年十月二十五
    日傳真函即明，益見被告所辯兩造已達成合意，為不足採，否則豈有事後又變更
    原告賠償數額之理？況據當初居中聯繫之證人張玉希到庭證述：「被告表示有庫
    存問題要處理，原告要求以訴訟返還，我是主張先與被告協調，所以才打給被告
    陳先生，陳先生希望就庫存問題先處理。並希望給付全額庫存貨全部買回去，．
    ．．後雙方沒有達成協議，癥結在於金額是否包括營業稅。」「（四紙函文）是
    我們事務所發的。四月二日的函文是我請求雙方各退一步，但因營業稅之問題無
    法達成，原告是認為三十四萬二千元金額已經含稅，故不再另加稅，但被告主張
    應另外加百分之五營業稅，所以兩造無法談攏，後來原告又要求我訴訟，我勸原
    告說百分之五營業稅金額不大，不需再行訴訟，所以我們將外加百分之五之意思
    在九月份告知被告，但被告則不同意，後來就有沒有達成協議，所以兩造自始並
    無達成合意。」更可知兩造始終未就賠償金額達成合意。被告雖另辯稱：依原告
    四月二日發給被告之函，原告已同意交付三十四萬二千元給被告，且原告於九月
    二十七日也同意外加百分之五營業稅部分，故兩造已達成合意等語；惟查原告於
    四月二日之函係對於被告之要約，而依八十八年九月二十七日之函固可知原告同
    意賠償之數額與被告於八十八年四月二日之要求之數額相符，然被告該次之要約
    既因原告未於相當期限內承諾而失其拘束力，自不得認定原告嗣後之同意乃係對
    被告要約之承諾，故本件自不得僅因兩造先後相隔數月所認定應賠償數額相一致
    ，即據以主張本件賠償數額業經承諾。綜此，由前述兩造之交涉過程，足可認定
    兩造始終未就原告應賠償予被告之數額達成合意，則被告依兩造之合意，辯稱原
    告應給付其賠償金額三十四萬二千二百二十二元，並抗辯原告未依約給付補償前
    ，自不得請求返還系爭模具等語，均難憑採。
五、又查原告併主張被告如不能返還系爭模具時，應賠償五十八萬四千八百五十元及
    利息，按原告訴請被告為金錢以外之一定給付，同時主張被告如不能為該項給付
    時，應給付金錢者，其主位請求與代償之補充請求，有不同之訴訟標的與訴之聲
    明，乃屬客觀訴之合併，而應予准許（最高法院八十九年度台上字第二號判決、
    八十七年度台上字第一九七二號判決參照），本件原告為前述主張，自無不許。
    又原告請求被告代償之補充請求權，其請求權為依據兩造訂立之模具所有權及使
    用保管合約第二條、第八條，以及民法關於債務不履行之損害賠償請求權；惟依
    該合約書第二條及第八條內容，乃係就被告於將系爭模具之藍圖樣品或照片等資
    料，提供予任何第三者，或將產品出售予第三人時，所為被告所應負責任之約定
    ，至就模具給付不能之責任歸屬，並未一併約定，則原告依前述合約書，請求被
    告於給付不能時應負賠償責任，尚屬無據；又關於債務不履行損害賠償責任此一
    請求權，按「因可歸責於債務人之事由，致給付不能者，債權人得請求賠償損害
    。」此參民法第二百二十六條第一項規定即明。則本件被告就系爭模具因發生給
    付不能而應負損害責任，乃以其有可歸責事由為前提。又「給付無確定期限者，
    債務人於債權人得請求給付時，經其催告而未為給付，自受催告時起負遲延責任
    。其經債權人起訴而送達訴狀，或依督促程序送達支付命令，或為其他類似之行
    為者，與催告有同一之效力。」「．．．債務人在遲延中，對於因不可抗力而生
    之損害，亦應負責。」民法第二百二百二十九條第二項、第二百三十一條第二項
    分別定有明文。本件被告主張於原告給付賠償金額前，其得拒絕交付系爭模具，
    不足憑採，已如前述，而依兩造所訂立模具所有權及使用保管合約書第七條約定
    ：「甲方（即原告）有權隨時取回上項產品」，此據原告所提合約書即明，可見
    關於原告取回系爭模具之請求權，雖未定有期限，然原告依該規定，自得隨時請
    求被告交付；且本件既經原告起訴請求交付系爭模具而未果，則被告依前揭規定
    ，至遲於本件起訴並送達訴狀後即自八十九年三月二十一日起，即應負遲延責任
    。從而，被告自斯時起，對於系爭模具所生損害，須負不可抗力責任；亦即系爭
    模具若於斯時發生給付不能情事發生，無論其事由是肇因於被告之過失，或因不
    可抗力，被告均須就此負賠償之責，原告對於被告交付系爭模具義務，於將來發
    生給付不能情事，而預為請求被告負損害賠償責任，本非無據；然徵諸實際，被
    告並非恆久應負擔遲延責任，亦即於特殊情況下，例如原告允許被告緩期清償，
    或被告提出給付，經原告拒絕受領等情況下，被告當不再負遲延責任，自難再對
    被告課以不可抗力責任。由是觀之，被告現時固因負給付遲延責任，而就不可抗
    力之損害亦須負責，然日後是否恆須負擔遲延責任，仍屬不確定狀態，從而原告
    請求將來系爭模具發生給付不能情事時，被告應一概負損害賠償責任，難認有理
    由，應予駁回。
六、兩造陳明願供擔保，請准宣告假執行或免為假執行，於原告勝訴部分，經核均無
    不合，爰分別酌定相當之擔保金額，予以准許，至原告敗訴部分，伊假執行之宣
    告即失所附麗，應予駁回。
貳、反訴部分：
一、按訴狀送達後，原告除有民事訴訟法第二百五十五條第一項所列各款情形之一者
    外，不得將原訴變更或追加他訴，此參該條文規定即明。查反訴原告起訴請求反
    訴被告應給付其三十四萬二千四百四十四元即利息，其請求權基礎為兩造合意之
    契約，嗣於訴訟程序進行中，併追加依無因管理之法律關係請求反訴被告為給付
    等語。惟查反訴原告依契約之法律關係為請求，須以當事人間意思表示一致而成
    立雙方行為，故須審酌兩造是否確曾為一致之意思表示，且其法律效果乃以當事
    人間之約定為據；至於無因管理之請求權，須以管理人即反訴原告未受委任，又
    無法律上之義務，而為他人管理事務為前提，其所生之效果，乃係本於法律規定
    ，非本於當事人之意思。由此可見，此二請求權，無論其要件、法律效果均迥不
    相同，則二者之請求之基礎事實自有不同，且亦因二者所須審酌要件互異，自足
    認反訴原告其後所追加之訴訟標的，足以妨礙訴訟之終結。參以反訴被告既具狀
    表明反對反訴原告所為訴之追加，復無民事訴訟法第二百五十五條第一項所列各
    款情形，則反訴原告之追加，於法尚難准許，合先敘明。
二、反訴原告起訴主張其之所以願以五十五萬七千元之代價承製二十九組單沖模，是
    因反訴被告曾表示日後每個月願訂購二萬組二級鎖本體零件，致反訴原告公司承
    製更先進之「連續模」，所花費之成本高達一百四十萬元左右，且反訴原告亦以
    二萬組之零件需要進料預備生產，不料反訴被告嗣後卻僅訂購五千組，造成反訴
    原告多餘之庫存無法銷貨。由於兩造所訂之模具所有權及使用保管合約書第二條
    ，限制反訴原告不得以任何方式將產品售予反訴被告以外之任何人，只能由反訴
    被告專賣，造成反訴原告損失慘重。反訴原告一開始即願隨時配合，讓反訴被告
    取回二十九組單沖模具，但反訴被告亦應補償反訴原告之損失，嗣經反訴被告所
    委請發函之張玉希律師協商結果，反訴被告亦願補償反訴原告庫存一半之損失，
    約定於八十八年四月五日給付，同時由反訴被告取回該二十九組單沖模具，但反
    訴被告事後反悔，為此依履行承諾之法律關係，請求反訴被告於取回該二十九組
    單沖模具之同時，交付反訴原告三十四萬二千四百四十四元。反訴被告則以反訴
    原告主張反訴被告應依兩造於八十八年四月二日所成立之約定，給付反訴原告補
    償金三十四萬二千四百四十四元，反訴被告否認之，反訴原告所提出張玉希律師
    於八十八年四月二日傳真予反訴原告之內容，雖有反訴被告公司於前往反訴原告
    公司取回模具時，交付三十四萬二千四百四十四元予反訴原告公司之語，惟張玉
    希律師僅係從中協調，而反訴原告當日即以電話通知張玉希律師表示要再加上百
    分之五之營業稅，反訴原告既對張玉希律師上揭協調之提議未予同意，足證兩造
    就補償反訴原告三十四萬二千四百四十四元一事並未於八十八年四月二日達成合
    意。嗣反訴被告雖於八十八年九月二十七日請張玉希律師通知反訴原告，表示願
    意依反訴原告要求外加百分之五之營業稅予反訴原告，惟反訴原告公司並不同意
    ，足證兩造就反訴被告給付補償金之意思表示從未達成一致，反訴原告主張兩造
    已意思表示一致而成立和解契約云云，顯屬無稽等語，資為抗辯。
三、查反訴原告即本訴被告主張兩造就反訴被告即本訴原告應賠償之金額達成合意一
    節，殊不可採，已於本訴部分論述如前，從而反訴原告依據契約之法律關係，請
    求反訴被告給付其三十四萬二千四百四十四元，及自八十八年四月五日起至清償
    日止，按週年利率百分之五計算之利息，為無理由，應予駁回；反訴原告既受敗
    訴判決，其假執行之聲請即失所依據，應併予駁回。
、據上論結：原告之訴為一部有理由，一部無理由；反訴原告之訴為無理由，爰依
    民事訴訟法第七十八條、第七十九條但書、第三百九十條、第三百九十二條，判
    決如主文。
中      華      民      國    九十      年      一      月    十八    日
                                臺灣臺南地方法院民事第三庭
~B法      官  林富郎
右為正本係照原本作成
如對本判決上訴，須於判決送達後廿日內向本院提出上訴狀
中      華      民      國    九十      年      一      月    十八    日
~B法院書記官  陳南山
~F0
~T40
附表
┌──┬─────────────┐
│編號│  型          號          │
├──┼─────────────┤
│１  │0000－0000        │
├──┼─────────────┤
│２  │0000－0000        │
├──┼─────────────┤
│３  │0000－0000        │
├──┼─────────────┤
│４  │0000－0000        │
├──┼─────────────┤
│５  │0000－0000        │
├──┼─────────────┤
│６  │0000－0000        │
├──┼─────────────┤
│７  │0000－0000        │
├──┼─────────────┤
│８  │0000－0000        │
├──┼─────────────┤
│９  │0000－0000        │
├──┼─────────────┤
│１０│0000－0000        │
├──┼─────────────┤
│１１│0000－0000        │
├──┼─────────────┤
│１２│0000－0000        │
├──┼─────────────┤
│１３│0000－0000        │
├──┼─────────────┤
│１４│0000－0000        │
├──┼─────────────┤
│１５│0000－0000        │
├──┼─────────────┤
│１６│0000－0000        │
├──┼─────────────┤
│１７│0000－0000        │
├──┼─────────────┤
│１８│0000－0000        │
├──┼─────────────┤
│１９│0000－0000        │
├──┼─────────────┤
│２０│0000－0000        │
├──┼─────────────┤
│２１│0000－0000        │
├──┼─────────────┤
│２２│ＳＴＲＩＫＥ              │
├──┼─────────────┤
│２３│蓋板圈                    │
├──┼─────────────┤
│２４│0000－0000        │
├──┼─────────────┤
│２５│0000－0000        │
├──┼─────────────┤
│２６│0000－0000        │
├──┼─────────────┤
│２７│0000－0000        │
├──┼─────────────┤
│２８│0000－0000        │
├──┼─────────────┤
│２９│0000－0000        │
└──┴─────────────┘


司法院資訊處製作；財團法人民間司法改革基金會備份。
